臺灣臺北地方法院民事判決　　　　　　 93年度勞訴字第144號
原　　　告　甲○○
　　　　　　　　　　　三樓
訴訟代理人　鄧翊鴻律師
被　　　告　財團法人中華福音道路德會
法定代理人　乙○○
訴訟代理人　顏文正律師
上列當事人間確認僱傭關係存在等事件，本院於民國九十四年四
月四日言詞辯論終結，判決如下：
    主  文
被告應告新台幣伍萬陸仟佰拾元，及自民國九十三年九月
二十一日起至清償日止，按年息百分之五計算之利息。
原告其餘之訴駁回。
訴訟費用由原告負擔十分之九，餘由被告負擔。
本判決第一項，得假執行；但被告以新台幣伍萬陸仟佰拾
元，得免假執行。
原告其餘假執行之聲請駁回。
    事  實
甲、原告方面：
壹、聲明：
一、確認原告與被告間之僱傭關係存在。
二、被告應給付原告新台幣（下同）七萬八千元（民國九十三年
    一月至二月份薪資及一個月之年終獎金），及自九十三年三
    月六日至清償日止按年息百分之五計算之利息。
三、被告應自九十三年四月五日起至第一審言詞辯論終結之日止
    ，按月於每月五日給付原告二萬六千元之薪資（含年終獎金
    ），及自每月應付之翌日起至清償日止，按年息百之五計算
    之利息。
貳、陳述：
一、原告自八十七年九月起即受僱於被告，迄今已滿六年，工作
    期間認真負責無任何重大違失行為，詎料九十三年三月五日
    ，被告現任第六屆董事長乙○○牧師事前未告知原告情形下
    ，將原告工作處所（即被告主事務所所在地）更換門鎖並貼
    上封條，導致包含原告之員工在內無法進入工作。事件發生
    後，被告至今未告知原告為何不得工作，及後續安排為何等
    事宜，原告迫於生計（原告須獨立扶養一名子女，現正就讀
    高中），先後於九十三年三月十七日上午十一時、五月十三
    日下午十一時零七、分七月六日中午十二時五十三分數次致
    電被告，要求儘量恢復原告工作，同年五月份亦致函董事長
    乙○○在嘉義住所「嘉興堂」，請求能讓原告回工作場所拿
    相關報稅資料暨私人物品，惟無回應。嗣原告請台北市政府
    勞工局為勞資爭議調解，被告亦惡意缺席。原告自任職以來
    ，與被告間之僱傭關係一直未中斷，而被告在無勞動基準法
    第十二條第一項所定各款所定事由，即拒絕原告提供勞務，
    又無任何具體表示，應認雙方僱傭關係繼續存在。為此，原
    告提起本訴，請求確認兩造間僱傭關係繼續存在，另依民法
    第四百八十七條規定請求被告給付僱用人受領勞務遲延，原
    告無補服勞務之薪資即自九十三年一月至三月五日與九十二
    年度年終獎金即七萬七萬八千元；並自九十三年四月五日起
    至第一審言詞辯論終結止按月給付二萬六千元工資。
二、對被告抗辯之陳述：
    被告稱已合法終止兩造間僱傭契約云云。惟九十三年三月十
    五日被告新任董事長乙○○，要求原告與另外一位職員將雜
    物移出，所提出之簽收文件並不屬於通知原告僱傭關係終止
    之文件，原告在上面簽名亦不代表認知僱傭關係終止。一般
    僱傭契約之終止，應由董事會的決定及正式書面告知，而原
    告私人東西仍留在辦公室內，如知悉契約終止，必會帶走，
    惟原告並未攜走，可見原告未受領被告通知終止契約之情形
    存在。
參、證據：提出開會通知單影本、協調會會議紀錄影本、台北市
    政府勞工局函、原告勞保投保資料影本等件為證。
乙、被告方面：
壹、聲明：原告之訴駁回。
貳、陳述：
一、被告為宗教團體且為財團法人，非勞動基準法第三條第一項
    第一款至第七款，亦非同條項第八款之其他經中央主管機關
    指定之事業，因此，本件無勞動基準法之適用。
二、原告任職會計工作，明知被告之前任董事長王茂雄於九十二
    年八月間經法院裁定解除其董事職務確定，王茂雄已不具董
    事長身分，非被告之法定代理人，原告竟不遵守新任法定代
    理人乙○○之指示，仍依王茂雄指示向房客收取租金後交付
    王茂雄，致諸多款項去向不明，原告之行為顯違背其職責，
    且屢勸不聽，被告不得已於九十三年三月五日當面告知原告
    終止雙方間僱傭契約。
三、被告固於八十七年九月間起受僱於被告，原告工作為助理會
    計，依其工作性質或目的，亦不能定其期限，足認兩造間契
    約具有民法不定期僱傭契約關係的性質。依民法第四百八十
    八條第二項規定，被告即得隨時終止兩造間之僱傭契約之權
    利，被告於九十三年三月五日通知原告，終止雙方間僱傭契
    約，於法有據。
四、原告指其至被告法人辦公室欲提供勞務，為被告所拒絕，且
    其私人物品仍留在辦公室云云，被告否認之，因原告被終止
    僱傭關係，已無須再來辦公室上班，私人物品是否帶走，與
    被告無關。
五、原告提出照片一紙，指被告係以貼公告方式作為終止僱傭之
    意思，但由照片內容觀之，無法證明有明確表達終止之意思
    云云。但被告係以董事長乙○○口頭告知終止之意思，且原
    告亦自承九十三年三月五日至被告之法人辦公室，可見其已
    受領終止之意思，再者，原告所提照片所示內容為公告每週
    六、日修繕期間，文物應保存原樣，禁止未經許可取走等語
    ，與原告所指者，完全不符。
六、原告指其未收取九十二年十二月至九十三年一月至二月及一
    個月之年終獎金云云，被告否認之，且原告先稱九十二年十
    二月未領薪資，但在訴訟中被告提出簽收證明，方改稱九十
    二年十二月確已領取，足見原告主張並不足採。又投保勞健
    保並非僱傭關係存在之要件，只因被告疏忽漏未辦理停止而
    已，是不能以投保勞健保而主張僱傭關係存在。
參、證據：提出被告前董事長王茂雄私人物品清單、原告九十三
    年二月三日領款收據影本等件為證。
    理  由
一、本件原告起訴主張：原告自八十七年九月起月受僱於被告，
    擔任會計工作，九十三年三月五日被告人事改組，由新任董
    事長乙○○接任，不料被告於事前未告知而毫無預警情形下
    即於當日終止雙方間勞動契約，但原告至今不知為何不得繼
    續工作，為此依兩造間僱傭契約，請求確認雙方間僱傭關係
    繼續存在，並依民法第四百八十七條規定，請求命被告給付
    已到期之薪資即九十三年一月、二月與九十二年度之年終獎
    金七萬八千元，及自九十三年四月五日起至第一審言詞辯論
    終結日即九十四年四月四日止，每月二萬六千元薪資與遲延
    利息之判決。
    被告則以：兩造間為僱傭契約關係，因原告在任職期間明知
    前董事長王茂雄已解除委任，未遵守新任董事長乙○○之指
    示仍繼續收取教會出租他人之租金並交付王茂雄，被告認原
    告已無法繼續擔任職務，乃由董事長乙○○口頭通知原告終
    止契約，且原告已領取薪資，被告已無給付義務，原告請求
    無據等語，資為抗辯。
二、按被告為財團法人之宗教組織，非屬勞動基準法第三條第一
    項第一款至第七款規定之行業，亦非同條項第八款之其他經
    中央主管機關指定公告適用勞動基準法之行業，因此，兩造
    間之勞務契約權利義務關係，應適用民法僱傭契約規定。
三、原告主張其自八十七年九月間任職被告擔任會計工作，於九
    十三年三月五日突遭新任董事長乙○○通知離職，該終止契
    約不合法，而被告未給付到期薪資之事實，已據原告提出開
    會通知單影本、協調會會議紀錄影本、台北市政府勞工局函
　　、原告勞保投保資料影本等件為證，被告則否認兩造間僱傭
  　關係繼續存在，並以右揭情詞置辯。因此，兩造所不爭執者
    為：原告自八十七年九月任職，擔任會計工作，每月薪資二
    萬六千元，九十三年三月五日被告新任董事長乙○○通知原
    告不用繼續任職等情。兩造所爭執者者為：九十三年三月五
    日被告董事長乙○○通知是否合法，兩造間僱傭契約是否繼
    續存在。
三、按僱傭契約未定期限者，亦不能依勞務之性質或目的定其期
    限者，各當事人得隨時終止契約，但有利於受僱人之習慣者
    ，從其習慣，民法第四百八十八條第二項定有明文。原告與
    被告間並未定有僱傭期間，此為兩造所不爭執，原告亦未提
    出有利而不得任意終止契約之習慣，依上開規定，本件被告
    得隨時終止其與原告間之僱傭契約關係，被告新任董事長乙
    ○○於九十三年三月五日即通知原告不必上班，依其意思即
    係表示終止契約，應認符合上開規定，兩造契約關係即應自
    該時起消滅。
四、原告雖稱被告終止契約不合法，未經合法通知云云。但終止
    意思表示之方式，法律並無限制，而乙○○為被告新任董事
    長，此有被告提出之法人登記書可證，乙○○之意思表示即
    代表被告之行為，法律既賦予僱傭契約當事人得隨時終止僱
    傭契約，難指被告終止雙方間之僱傭契約不合法。至被告是
    否行使權利有違誠信而構成濫權，原告並未舉證證明。
五、被告既於九十三年三月五日終止契約，自應就已到期之僱傭
    報酬給付受僱人，惟被告僅支付至九十二年十二月份之報酬
    ，此有被告提出之原告領訖簽字之收據可證。因此，九十三
    年一月一日至九十三年三月五日止，兩造間之僱傭關係存在
    ，被告應給付該期間之薪資。原告每月薪資二萬六千元，被
    告應再給付九十三年一月份、二月份與三月一日至五日即二
    個月又五日薪資即五萬六千三百三十三元〈（26,000×2）
    +(26,000÷30)×5=56,333〉。至於被告請求九十二年度一
    個月年終獎金部分，惟年終獎金為僱用人之恩惠性給與，僱
    用人並無給付之義務，原告請求被告給付，並不足取。
六、綜上所述，本件原告主張被告於九十三年三月五日終止僱傭
    契約不合法，並不足取。被告抗辯已終止契約，對終止後之
    薪資無給付義務，應可採信。至被告積欠原告九十三年一月
    、二月及三月一日至五日之薪資未給付，原告請求給付此部
    分薪資應屬有據。從而，原告本於僱傭契約請求被告給付五
    萬六千三百三十三元及自起訴狀繕本送達翌日即九十三年九
    月二十一日起至清償日止，按年息百分之五計算之利息，為
    有理由，逾此範圍，為無理由，不應准許。
七、本件被告應給付金額未逾五十萬元，依民事訴訟法第三百八
    十九條第一項第五款規定，依職權宣告假執行。被告陳明願
    供擔保，聲請免為假執行，於法並無不合，爰酌定相當擔保
    金額准許之。
八、結論：本件原告之訴為一部有理由、一部無理由，依民事訴
    訟法第七十九條、第三百八十九條第一項第五款、第三百九
    十二條第二項，判決如主文。
中　　華　　民　　國　　94　　年　　4　　 月　　26　　日
                    勞工法庭法　官　李維心
以上正本係照原本作成
如對本判決上訴，須於判決送達後20日內向本院提出上訴狀
中　　華　　民　　國　　94　　年　　4　　 月　　26　　日
                　　　　　　書記官　林梅珍
